臺灣高等法院臺中分院刑事判決　　　　 96年度上訴字第369號
上　訴　人
即　被　告　丙○○
上列上訴人因違反護照條例等案件，不服臺灣臺中地方法院95年
度訴字第239號中華民國95年12月11日第一審判決（起訴案號：
臺灣臺中地方法院檢察署94年度偵字第15255號），提起上訴，
本院判決如下：
    主  文
上訴駁回。
    事  實
一、丙○○前於民國（下同）91年間，因竊盜案件經臺灣桃園地
    方法院判處有期徒刑4月，上訴後經臺灣高等法院判決上訴
    駁回確定，於93年4月27日易科罰金執行完畢。詎猶不知悔
    改，明知蕭淑卿、蔣維燦（由原審通緝中）並無申辦中華民
    國普通護照之真意，竟為取得他人國民身分證持以冒名申辦
    護照，而基於行使變造國民身分證以供申請護照及行使偽造
    私文書之概括犯意，分別於94年6月27日及7月1日某時（起
    訴書誤載為6月25日某時），前往蔣維燦位於臺中縣太平市
    ○○里○○路○段387巷6弄5號住處，各以新臺幣（下同）3
    千元之代價合計6千元，向蔣維燦先後收購其妻即不知情之
    蕭淑卿以及蔣維燦本人之國民身分證正本各1張，蔣維燦即
    分別將該2張國民身分證交付予丙○○供其使用，丙○○並
    於7月1日偕同蔣維燦前往戶政事務所換發其本人之國民身分
    證後交付之，嗣將蕭淑卿、蔣維燦之國民身分證上的照片取
    下，換貼不詳年籍姓名女子及男子之相片各1張之方式，而
    變造「蔣維燦」、「蕭淑卿」名義之國民身分證各1張，足
    以生損害於蔣維燦、蕭淑卿之利益及戶政機關對於國民身分
    證管理之正確性。丙○○復承前開犯意，先後於94年7月1日
    及同月6日，將前開變造「蕭淑卿」及「蔣維燦」名義之國
    民身分證，自行或委由不知情之李成仁，持往臺中市「一全
    旅行社」委託代為申請中華民國普通護照，並利用該旅行社
    不知情之職員鄧慧美在中華民國護照申請書上申請人簽名欄
    內偽造「蕭淑卿」、「蔣維燦」名義之署名各1枚，而偽造
    渠等名義之中華民國普通護照申請書，連同上開變造之國民
    身分證持向外交部領事局臺中辦事處申請「蕭淑卿」、「蔣
    維燦」名義之中華民國普通護照而行使之，致其中偽以「蕭
    淑卿」名義申辦護照部分，經該管公務員實質審核一時未察
    ，於94年7月1日，誤予核發「蕭淑卿」名義之護照，另偽以
    「蔣維燦」名義申辦護照部分，則於94年7月6日上午9時許
    ，經該管公務員實質審核「蔣維燦」之證件時，發現該國民
    身分證係經變造，而未核發護照，均足以生損害於入出境管
    理機關對入出境管理之正確性及外交部領事事務局對於核發
    、管理護照之正確性及蕭淑卿之利益，嗣循線查獲上情。
二、案經臺中市警察局第一分局報請臺灣臺中地方法院檢察署檢
    察官偵查起訴。
    理  由
一、訊據上訴人即被告丙○○（下稱被告）固供承於上開時、地
    交付6千元予同案被告蔣維燦，並收取蕭淑卿及蔣維燦之國
    民身分證後，自行或委由不知情之李成仁委託一全旅行社申
    請渠等名義之中華民國普通護照之事實，然矢口否認有何上
    開犯行，辯稱：當時是一為綽號「阿龍」的人帶甲○○與伊
    到蔣維燦的家，因為甲○○和伊要做腳踏車，要找貼標籤的
    工人，伊向蔣維燦收取渠等國民身分證是為了介紹渠擔任腳
    踏車貼標籤的工人，交付6千元是蔣維燦向伊借款，不是收
    取國民身分證之代價，而委託一全旅行社申請護照，是分別
    有自稱蕭淑卿及自稱蔣先生之人，委託其代辦護照，伊是被
    綽號「阿龍」的人利用云云。經查：
  (一)按被告以外之人於審判外之陳述，除法律有規定者外，不得
    作為證據；另被告以外之人於審判外之陳述，雖不符前4 條
    之規定，而經當事人於審判程序同意作為證據，法院審酌該
    言詞陳述或書面陳述作成時之情況，認為適當者，亦得為證
    據。當事人、代理人或辯護人於法院調查證據時，知有刑事
    訴訟法第159條第1項不得為證據之情形，而未於言詞辯論終
    結前聲明異議者，視為有前項之同意，同法第159條第1項及
    第159條之5分別定有明文。本件證人蕭淑卿、鄧慧美、李成
    仁及同案被告蔣維燦於接受警員詢問及檢察官訊問時所為之
    證述及陳述，雖係被告以外之人於審判外之言詞陳述，惟被
    告對於渠等於警、偵訊時陳述及證述之證據能力不爭執，亦
    未於言詞辯論終結前聲明異議，視為於審判程序同意作為證
    據，且本院審酌上開警詢筆錄作成時之情況尚無不當，依首
    揭說明，自有證據能力。
  (二)證人即同案被告蔣維燦於警詢時供稱：伊因身體殘障，生活
    困難，所以才會賣身分證給被告，伊不認識假冒伊與伊太太
    名義之人等語（見警卷第8頁）；復於94年10月27日偵訊中
    結證稱：94年6月底，被告丙○○前往伊家中收購伊及伊太
    太之國民身分證，在94年6月25日中午，被告與1名流浪漢先
    到伊家中坐坐，隔兩天後，被告自己過來向伊要證件，伊未
    講說要辦腳踏車代工的事情，當時伊將伊太太的證件給被告
    ，被告當場交付3千元；後來到了94年7月1日，被告有到伊
    家再向伊要伊的證件，伊又給被告，被告就交付3千元，之
    後伊與被告間就沒有聯繫直到警察通知做筆錄，這段時間被
    告都未與伊聯繫，也沒有跟伊說腳踏車代工的事情；卷附「
    蔣維燦」名義的國民身分證非伊本人，相片不是伊的，其他
    資料無誤；伊記得是94年7月1日那天，是因為那天被告載伊
    去戶政事務所重新辦1張身分證，之前的身分證太舊，當天
    拿到新的身分證時，伊就將該張身分證交給被告，那天日期
    與換發身分證的日期相同，伊未同意被告做這些事情等語（
    見偵查卷第17頁）；又於94年10月14日偵訊時供稱：伊第一
    次拿伊太太蕭淑卿的國民身分證給被告，第二次拿伊自己的
    ；伊不知道被告為何要跑到伊家去跟伊拿證件，伊未跟他人
    講說要辦什麼腳踏車手工的事情，被告有與甲○○到伊家中
    坐坐，但甲○○沒有說什麼，因為1張身分證是3千元，分2
    次拿身分證所以是拿6千元給伊等語（見偵查卷第10至11頁
    ）；又於原審供承：伊有賣伊與伊太太蕭淑卿的身分證給被
    告，是被告到伊家中買的，伊分兩次給被告，第一次交付蕭
    淑卿的身分證，之後再給伊的身分證，錢的部分是拿到身分
    證當場就給伊，1張身分證3千元，總共交了2張，前後拿到6
    千元，交給被告身分證，就可以拿到錢，這些錢是伊將身分
    證交給被告後，被告給伊的，不是借的等語（見原審卷第29
    至30頁）。綜上同案被告蔣維燦前開證述及供述，均明確供
    稱被告係以3千元為對價，先後向蔣維燦收購其妻蕭淑卿及
    其本人之國民身分證，並未提到要辦被告所謂腳踏車代工的
    事情，亦非借款。且被告自承將所取得之蕭淑卿及蔣維燦之
    國民身分證持以申辦護照之事實，並無何其所謂持以提供介
    紹辦理所謂腳踏車代工之情狀及事證供參，亦未有何借據或
    其他情事足證有借款之事實。難認被告所辯：伊向蔣維燦收
    取渠等國民身分證是為了介紹渠擔任腳踏車貼標籤的工人，
    交付6千元是蔣維燦向伊借款云云為真實。
  (三)徵諸被告先後於94年6月27日、7月1日取得蕭淑卿、蔣維燦
    之國民身分證後，隨即於94年7月1日、7月6日持交一全旅行
    社申辦護照乙節，證人鄧慧美於警詢時證稱：被告於94年7
    月1日上午9時許，持蕭淑卿的身分證件至伊公司委託代辦護
    照，並表示很急要趕文件，希望能儘速辦出護照，所以當天
    就將蕭淑卿的護照辦出，於94年7月6日，1名男子李成仁又
    將蔣維燦之身分證送至伊公司委託代辦護照，經送件後發現
    證件有問題未獲准等語（見警卷第10頁）；證人李成仁於警
    詢時證稱：94年7月6日上午9時許，受被告之託持蔣維燦之
    身分證前往一全旅行社申辦護照，並表示很急要趕文件，希
    望儘速辦出護照等語（見警卷第12頁），並於偵訊時結證稱
    ：94年7月6日伊有拿證件到一全旅行社要求辦理護照，伊跟
    被告是鄰居，被告平時會叫伊的車，被告拿蔣維燦的身分證
    叫伊拿去一全旅行社辦理，被告跟伊講說這個人要辦護照，
    比較緊急，伊就拿去交給一全旅行社裡面的員工辦理，並說
    這是被告交代要辦護照的等語（見偵查卷第9頁），又於原
    審證稱：伊從事計程車業，有幫被告送蔣維燦的身分證去一
    全旅行社辦護照，是被告叫伊的車要伊送過去辦的等語（見
    原審卷第121頁）；復有蕭淑卿、蔣維燦名義之中華民國普
    通護照申請書暨換貼相片之身分證影本各1份附卷可稽及變
    造蔣維燦名義之國民身分證1張扣案可證。是則，被告於取
    得蕭淑卿及蔣維燦之身分證後，隨即自行或委由李成仁前往
    旅行社委託代辦申請護照事宜，且均表示是急件，趕著辦出
    來，被告取得身分證及委託辦理護照之時間緊接且密集，並
    催辦處理之，益徵被告取得身分證之目的在於委託旅行社代
    為申辦護照，並無何其所辯介紹腳踏車代工事宜之跡象。
  (四)證人蕭淑卿於警詢時證稱：伊對於警方提示外交部領事事務
    局臺中辦事處以疑似偽造變造身分證申請辦理護照一案並不
    知情，伊未曾至一全旅行社申請辦理護照，伊不知道蔣維燦
    將伊身分證以3千元之代價販賣予何人供犯罪使用等語（見
    警卷第5至6頁），於偵訊時證稱：伊沒有到一全旅行社去申
    辦護照，也沒有把身分證件交給別人去辦理護照。也不認識
    被告或張順龍；伊未要求被告丙○○幫伊辦理護照，伊經濟
    上已經很困難，怎麼敢去辦理護照等語（見偵查卷第9頁）
    ，同案被告蔣維燦亦供稱：伊未同意被告辦這些事情，對於
    護照部分並不知情等語（見偵查卷第17頁；原審卷第29頁）
    ，足認證人蕭淑卿、蔣維燦2人均無自行或委託被告申辦護
    照之真意，更無為申辦護照之需求而交付身分證予被告之必
    要，顯見蔣維燦交付2張身分證予被告，係為取得被告所應
    允之6千元對價無訛。況苟係被告所辯之借款，何需分次僅
    以3千元之小額出借，並於交付身分證時為之？何不一次以
    較大額之款項出借，且被告與蔣維燦間並無親故，於被告前
    往蔣維燦家中之前亦無何往來或認識，蔣維燦為何突向被告
    借款，並交付表徵個人身份、資料重要表徵之身分證予被告
    ？在在均與常情有違。是認被告先後交付蔣維燦3千元，均
    係用以收購渠等身分證供其冒名申辦護照，被告前揭所辯，
    不可採信。
  (五)被告於警詢時陳稱：伊不認識假冒蕭淑卿名義之女子，伊不
    知道該女子係持假身分證件申辦護照。伊因從事婚姻仲介，
    所以常出國，該假冒蕭淑卿之女子於94年6月底跑來找伊，
    自稱是伊友人張順龍的朋友，該女子問伊說最近有無要出國
    ，伊回答有，伊最近要到越南，於是該假冒蕭淑卿之女子便
    跟著伊一起出國玩，伊問她有沒有護照，該女子回答沒有，
    所以伊才會帶該女子的證件至一全旅行社代辦護照云云（見
    警卷第2頁），於偵訊時則改稱：「蔣維燦拿的是他本人的
    身分證件正本及他老婆的身分證件正本給我。我的工作是幫
    外勞去外交部辦一些證件，當時是甲○○帶我去的，是去蔣
    維燦家裡，在太平那邊，在那邊我看到蔣維燦及蔣維燦的朋
    友。最開始是甲○○跟我聯繫說蔣維燦要辦理做腳踏車手工
    貼標籤的工作，甲○○說蔣維燦要報名，就帶我去蔣維燦家
    中跟他拿身分證件，蔣維燦有跟我說他小孩要註冊跟我借3
    千元，我就借給他，這不是第一次在他家借給他，（後改稱
    ）我只有拿到他老婆的身分證件正本，（後再改稱）她有拿
    他舊的身分證件正本給我，我就拿給甲○○，甲○○第一次
    帶我到蔣維燦家中就先走了，所以我是在回來之後才將上開
    證件正本交給甲○○云云（見偵查卷第10頁），於原審復改
    陳：「那時候是一位綽號「阿龍」的人，帶甲○○和我到蔣
    維燦家中，因為甲○○和我要做腳踏車，要找貼標籤的工人
    ．．．必須提供身分證．．．腳踏車貼標籤的工廠，在豐原
    ，我也有去過，我是負責介紹工人，有曾經介紹好幾個外勞
    去工作過．．．。我有載1個自稱蕭淑卿的女孩子去一全旅
    行社，委託旅行社人員辦護照，但我不知道，那是不是蕭淑
    卿，因為我根本不認識蕭淑卿，後來『阿龍』拿1張身分證
    請我拿到旅行社去辦護照，我沒有仔細看，不知道那是蔣維
    燦的身分證．．．現在我正在找綽號『阿龍』的人，我是被
    「阿龍」利用」云云（見原審卷第18頁）。要言之，被告於
    警詢時陳稱：伊從事婚姻仲介，有1名自稱蕭淑卿的女子要
    出國玩，才帶其身分證件代為申辦護照云云，於偵查中則改
    陳：伊的工作是幫外勞去外交部辦一些證件，蕭淑卿之身分
    證件係甲○○帶伊去蔣維燦家中，由蔣維燦所交付的，蔣維
    燦提供其與太太的身分證件是為了報名腳踏車代工云云，且
    對於收受身分證之情節閃爍其辭，一再翻異陳述，於原審又
    飾詞陳稱：是一個叫「阿龍」的人，帶甲○○與伊去蔣維燦
    家中，因為伊與甲○○要做腳踏車，並拿取身分證，伊有載
    1個自稱蕭淑卿的女孩子去一全旅行社，後來「阿龍」拿1張
    身分證請伊拿到旅行社去辦護照，伊沒有仔細看，不知道那
    是蔣維燦的身分證云云，被告前後對於為何、如何取得身分
    證及申辦護照之情節，前後供述不一，為何於有自稱蕭淑卿
    之人要出國玩需要申辦護照之際，恰巧有蔣維燦之妻蕭淑卿
    之身分證提供使用？為何被告稱要代報名腳踏車代工事宜而
    取得渠等身分證，卻出現被告所陳「阿龍」之人持蔣維燦身
    分證要辦護照？被告稱將身分證交給甲○○，何以後來又出
    現在護照申請書上？被告所陳各該情節，迭生矛盾且悖於常
    情，先後出現「自稱蕭淑卿之人」、「甲○○」、「阿龍」
    連結散亂之情節，被告自陳之職業多變、不一而足，顯均係
    依附偵審程序呈現之事證對其有利與否而調整其供述所為飾
    卸之詞，委無足採。
  (六)被告自收購取得蕭淑卿、蔣維燦之身分證時起，至被告持交
    渠等名義之身分證委託一全旅行社供冒名申辦護照止，並無
    證據證明被告持有渠等身分證之事實遭中斷或破壞其占有，
    此徵諸卷附之中華民國普通護照申請書上緊急聯絡人欄記載
    「姓名：丙○○關係：朋友」亦明，然迄被告持交渠等身分
    證委辦申請護照之際，其上照片已遭換貼而變造之，應認係
    於被告持有中所變造。至被告聲請傳訊證人甲○○，經按址
    傳訊以「已遷移他處」而無法傳喚到庭（見本院卷第36頁）
    ，蔣維燦於原審並供稱甲○○為一流浪漢，再者，被告所陳
    各該人別所為情節，有如上矛盾、供述不一之處，容係子虛
    ，況被告先後交付蔣維燦3千元，係用以收購渠等身分證供
    其冒名申辦護照等情，是認無再為傳訊之必要。綜上，本件
    事證明確，被告前　揭所辯，顯係事後卸責之詞，均無足採
    ，被告犯行，堪以認定，應依法論科。
二、被告行為後，刑法部分條文於94年2月2日經總統公布修正，
    並自95年7月1日起施行；又刑法施行法增訂第1條之1，亦於
    95年6月14日經總統公布，並自同年7月1日起施行。按行為
    後法律有變更者，適用行為時之法律，但行為後之法律有利
    於行為人者，適用最有利於行為人之法律，現行刑法第2條
    第1項定有明文。此條規定係規範行為後法律變更所生新舊
    法律比較適用之準據法，是刑法第2條本身雖經修正，但刑
    法第二條既屬適用法律之準據法，本身尚無比較新舊法之問
    題，於新法施行後，應一律適用裁判時之現行刑法第2條之
    規定，為「從舊從輕」之比較。本次刑法修正之比較新舊法
    ，應就罪刑有關之共犯、未遂犯、想像競合犯、牽連犯、連
    續犯、結合犯，以及累犯加重、自首減輕暨其他法定加減原
    因（如身分加減）與加減例等一切情形，綜其全部罪刑之結
    果而為比較，最高法院95年5月23日95年度第八次刑庭會議
    著有決議可資參照。是以：
  (一)被告行為後，刑法第33條第5款修正後規定「罰金：新臺幣
    1千元以上，以百元計算之。」，與修正前規定「罰金：1
    元以上。」不同。比較新舊法結果，以舊法較有利於行為人
    ，故本案關於罰金部分，自應適用行為時之法律即修正前刑
    法第33條第5款規定決定其罰金部分之法定刑。
  (二)修正前刑法第47條規定：「受有期徒刑之執行完畢，或受無
    期徒或有期徒刑一部之執行而赦免後，5年以內再犯有期徒
    刑以上之罪者，為累犯，加重本刑至2分之1」，而修正後之
    刑法第47條第1項則規定「受徒刑之執行完畢，或一部之執
    行而赦免後，5年以內故意再犯有期徒刑以上之罪者，為累
    犯，加重本刑至2分之1」，對於受有期徒刑之執行完畢，5
    年以內故意再犯有期徒刑以上之罪者，修正前後規定均認應
    論以累犯，並無歧異。
  (三)修正前刑法第56條連續犯、第55條牽連犯之規定於新法施行
    後業經刪除，被告之連續數犯罪行為、犯一罪而其方法或結
    果另犯他罪，應予分論併罰（即數罪併罰）。又修正後刑法
    第51條規定：數罪併罰，分別宣告其罪之刑，四宣告之最重
    刑為無期徒刑者，不執行他刑。但罰金及從刑不在此限。五
    宣告多數有期徒刑者，於各刑中之最長期以上，各刑合併之
    刑期以下，定其刑期。但不得逾30年。七宣告多數罰金者，
    於各刑中之最多額以上，各刑合併之金額以下，定其金額。
    」比較新、舊法結果，無論依數罪併罰宣告無期徒刑（及罰
    金）或宣告有期徒刑（及罰金），均不若適用舊法之連續犯
    、牽連犯及數罪併罰論以一罪之規定有利於被告。
  (四)綜上法律修正前、後之比較，揆諸前揭說明及修正後刑法第
    2條第1項之「從舊從輕」原則，本件以適用修正前之相關刑
    罰法律，對被告較為有利，並應整體適用修正前刑法相關規
    定論處。
三、核被告收購蔣維燦、蕭淑卿之國民身分證後，並經變造，復
    偽造渠等之中華民國普通護照申請書，委由不知情旅行社人
    員本於該等文書之內容有所主張，以供申請核發謢照，足以
    生損害於入出境管理機關、戶政機關分別對入出境及戶政管
    理之正確性、外交部核發護照之正確性及蔣維燦、蕭淑卿之
    利益之行為，係犯護照條例第23條第2項、第1項之行使變造
    國民身分證以供申請護照罪，及刑法第216條、第210條之行
    使偽造私文書罪。而被告上開變造國民身分證以供申請護照
    之行為，雖亦合於刑法第216條、第212條之行使變造特種文
    書罪構成要件，而與護照條例第23條第2項、第1項之行使變
    造國民身分證以供申請護照罪間有法規競合關係，惟上開護
    照條例所定之罪係專就行使變造國民身分證供申請護照所設
    之特別規範，依特別法優於普通法之原則，應適用護照條例
    第23條第2項、第1項之規定論處。被告利用不知情之李成仁
    送交變造蔣維燦之身分證、利用不知情之一全旅行社職員鄧
    慧美在中華民國普通護照申請書申請人欄上偽造「蔣維燦」
    、「蕭淑卿」名義之署名，而偽造渠等名義之中華民國普通
    護照申請書，並持前揭變造之「蔣維燦」、「蕭淑卿」之國
    民身分證行使外交部領事事務局臺中辦事處申請核發護照，
    為間接正犯。又被告變造「蔣維燦」、「蕭淑卿」之國民身
    分證以供申請護照之低度行為，為行使之高度行為所吸收；
    另其於中華民國普通護照申請書上偽造「蔣維燦」、「蕭淑
    卿」署押後，行使該護照申請書以供申請護照，該偽造署押
    行為為偽造私文書之部分行為，另偽造私文書之低度行為為
    行使之高度行為所吸收，均不另論罪。被告先後二次行使變
    造國民身分證以供申請護照及行使偽造私文書之行為，各時
    間緊接、所犯罪名相同，顯係出於概括犯意反覆為之，均為
    連續犯，各應依修正前刑法第56條之規定論以一罪，並分別
    加重其刑。又其所犯上開連續行使偽造私文書罪及連續行使
    變造國民身分證以供申請護照罪間，有方法、結果之牽連關
    係，為牽連犯，應依修正前刑法第55條後段之規定，從一重
    論以連續行使偽造私文書罪處斷。被告有事實欄所載科處有
    期徒刑及執行紀錄，有臺灣高等法院被告前案紀錄表及臺灣
    臺中地方法院檢察署刑案資料查註紀錄表各1份在卷可憑，
    其於受有期徒刑執行完畢後5年內再犯本件有期徒刑以上之
    罪，為累犯，應依修正前刑法第47條之規定加重其刑。
四、原審依據上述理由，適用護照條例第23條第1項、第2項，刑
    法第11條前段、第2條第1項前段、第56條（修正前）、第
    216條、第210條、第219條、第55條（修正前）、第47條（
    修正前）、第41條第1項前段（修正前）、第38條第1項第2
    款（修正前），罰金罰鍰提高標準條例第2條（修正前），
    現行法規所定貨幣單位折算新臺幣條例第2條，並審酌被告
    持變造他人身分證供申請護照，此舉足生影響於戶政、入出
    境、外交機關對於各自職司管理事項之正確性及司法機關刑
    事案件偵辦之正確性，危害非輕，被告以前開不法方式申辦
    人頭護照，造成不法份子得以藉此偷渡國境冒用他人身分規
    避刑事追緝，影響社會治安維護及國際刑事偵辦合作匪淺，
    惟念及被告等犯罪手段平和，因此申辦護照得手1份，另1份
    及時查獲，所生損害未至於擴大，然其犯後矢口否認犯行，
    一再翻異前詞置辯，顯見不知悔改，犯後態度不佳等一切情
    狀，量處被告有期徒刑4月之刑，並諭知易科罰金之折算標
    準，以示懲儆。又敘明刑法第41條關於易科罰金之相關規定
    ，新法修正為「犯最重本刑為5年以下有期徒刑以下之刑之
    罪，而受6個月以下有期徒刑或拘役之宣告者，得以新臺幣
    1千元、2千元或3千元折算1日，易科罰金」，惟依被告行為
    時之刑罰法律即修正前刑法第41條第1項前段：「犯最重本
    刑為5年以下有期徒刑以下之刑之罪，而受6個月以下有期徒
    刑或拘役之宣告，因身體、教育、職業、家庭之關係或其他
    正當事由，執行顯有困難者，得以1元以上3元以下折算1日
    ，易科罰金」及修正前罰金罰鍰提高標準條例第2條關於「
    依刑法第41條易科罰金者，均就其原定數額提高為1百倍折
    算1日；法律所定罰金數額未依本條例提高倍數，或其處罰
    法條無罰金刑之規定者，亦同」等規定，易科罰金之折算標
    準最高為銀元3百元，最低為銀元1百元，換算為新臺幣後，
    最高額為新臺幣9百元，最低額為新臺幣3百元。比較修正前
    、後關於易科罰金折算標準之刑罰法律，應適用修正前之規
    定即修正前刑法第41條第1項前段及修正前罰金罰鍰提高標
    準條例第2條規定，對被告較為有利。又扣案之變造「蔣維
    燦」名義國民身分證上所換貼之不詳年籍姓名男子相片1張
    ，及未扣案之變造「蕭淑卿」名義之國民身分證上所換貼之
    不詳年籍姓名女子相片1張，均係被告所有而供其犯罪所用
    之物，業經本院認定如前，均應依刑法第38條第1項第2款（
    修正前）之規定，宣告沒收。另被告偽造之「蔣維燦」、「
　  蕭淑卿」名義之中華民國普通護照申請書，既經被告利用不
    知情之旅行社人員持向外交部領事事務局臺中辦事處行使而
    交付，即屬外交部領事事務局臺中辦事處所取得之文件，已
    非屬被告所有，自不得依刑法第38條第1項第2款宣告沒收，
    惟其上偽造之「蔣維燦」、「蕭淑卿」署押各1枚，仍屬偽
    造之署押，爰依刑法第219條之規定，不問屬於犯人與否，
    均宣告沒收。至被告以變造之「蕭淑卿」國民身分證申請核
  　發之「蕭淑卿」中華民國護照1本，未據扣案，且被告於警
    詢時供稱該護照已遭該不詳年籍姓名之女子於核發當日即7
    月1日取走（見警卷第2頁），並無證據證明係被告所有，爰
    不併予宣告沒收，宜由該管機關依其職權予以註銷。核其認
    事用法俱無不當，量刑亦稱允洽，被告猶執陳詞否認犯罪而
    提起上訴，非有理由，應駁回其上訴。
據上論斷，應依刑事訴訟法第368條，判決如主文。
本案經檢察官乙○○到庭執行職務。
中　　華　　民　　國　　96　　年　　5 　　月　　2 　　日
            刑事第七庭    審判長法　官  林  榮  龍
                                法　官  鄭  永  玉
                                法　官  江  錫  麟
上列正本證明與原本無異。
如不服本判決應於收受送達後十日內向本院提出上訴書狀，其未
敘述上訴之理由者並得於提起上訴後十日內向本院補提理由書（
均須按他造當人之人數附繕本）。
                                書記官  劉  建  智
中　　華　　民　　國　　96　　年　　5 　　月　　3 　　日
附錄本案論罪科刑法條全文：
護照條例第23條：
　偽造、變造國民身分證以供申請護照，足以生損害於公眾或他
  人者，處5年以下有期徒刑、拘役或科或併科新臺幣50萬元以
  下之罰金。
　行使前項文書者，亦同。
　將國民身分證交付他人或謊報遺失，以供冒名申請護照者，處
  5 年以下有期徒刑、拘役或科或併科新臺幣10萬元以下之罰金
  。
　前項冒用名義者，亦同。
　受託申請護照，明知第1項至第4項事實或偽造、變造或冒用之
  照片，仍代申請者，處5年以下有期徒刑、拘役或科或併科新
  臺幣10萬元以下之罰金。
刑法第216條：
　行使第210條至第215條之文書者，依偽造、變造文書或登載不
  實事項或使登載不實事項之規定處斷。
刑法第210條：
　偽造、變造私文書，足以生損害於公眾或他人者，處5年以下
  有期徒刑。
